【裁判字號】    91,訴,3406
【裁判日期】    920731
【裁判案由】    水污染防治法
【裁判全文】
臺北高等行政法院判決                            九十一年度訴字第三四○六號
                              .
    原      告  鑫豪工程有限公司
    代  表  人  甲○○
    被      告  臺北縣政府
    代  表  人  蘇貞昌縣長）.
    訴訟代理人  乙○○
                丙○○
                丁○○
右當事人間因水污染防治法事件，原告不服行政院環境保護署中華民國九十一年六月
二十五日環署訴字第○九一○○四二五六二號訴願決定，提起行政訴訟。本院判決如
左︰
    主  文
原告之訴駁回。
訴訟費用由原告負擔。
    事  實
壹、事實概要︰緣原告鑫豪工程有限公司於臺北縣泰山鄉○○路二○一號從事土石加
    工業，經被告臺北縣政府所屬環保局於民國（下同）九十年七月五日派員稽查，
    發現原告無排放許可證，逕行排放廢水於地面水體，經採樣檢驗結果未符合放流
    水標準，被告乃於九十年十月十七日以九十北府環三字第三四六二五○號函，以
    原告違反水污染防治法第七條及第十四條規定，從一重依同法第三十八條規定裁
    處新臺幣（下同）六萬元罰鍰，並限其於九十年十二月一日前改善完成。惟原告
    遲至九十年十二月十日始向被告報請查驗，被告依法自改善期限屆滿之翌日起（
    九十年十二月二日）至原告檢具證明文件送達日止（九十年十二月十日）以九十
    一年一月十七日九一北府環三字第○九一○○○四三三七號函（附編號第○二二
    五五五號至第○二二五六三號處分書）執行按日連續處罰，共計九日每日處罰六
    萬元，合計共處五十四萬元罰鍰。原告不服，提起訴願，旋遭駁回，遂向本院提
    起行政訴訟。
貳、兩造聲明：
一、原告聲明求為判決：
(一)、訴願決定及原處分均撤銷。
(二)、訴訟費用由被告負擔。
二、被告聲明求為判決：
(一)、駁回原告之訴
(二)、訴訟費用由原告負擔。
參、兩造之爭點：原告遲至改善期限後之九十年十二月十日始向被告報請查驗，是否
    應按日連續處罰？
一、原告主張之理由：
    原告於接獲被告九十年十月十七日九十北府環三字第三四六二五○號函科處罰鍰
    六萬元後，於九十年十一月間因原承租土地所有人死亡，其繼承人要求將該土地
    恢復農地原貌，原告遂將原有庫存原料清洗後，並將洗砂機轉賣他人，土地歸還
    予該土地繼承人，完全停止洗砂業務，並無可能繼續產生污染。且於九十年十二
    月間被告派員稽查時，該洗砂機等設備均倒置於地上，並未從事洗砂業務。惟被
    告仍以原告未依限期改善報驗，按日連續處罰原告罰鍰高達五十四萬元，其認事
    用法實屬違誤。
二、被告主張之理由：
(一)、原告設立之工廠經被告所屬環境保護局派員於九十年七月五日稽查時原告未領有
    廢（污）水排放許可證，逕行排放廢水於地面承受水體，違反水污染防治法第十
    四條第一項之規定，現場並經取水樣送驗，經檢驗結果：懸浮固體３２００毫克
    ／公升，未符合放流水標準，已違反水污染防治法第七條第一項之規定。按行政
    院環境保護署九十年六月二十七日（９０）環署水字第○○三六○三○號函略以
    ：「事業無排放許可證排放廢水，且其廢水不符合放流水標準，同時違反水污染
    防治法第七條及第十四條之規定，依一事不二罰原則，從一重處分。」被告依規
    定從重爰依水污染防治法第三十八條規定，以九十年十月十七日九十北府環三字
    第三四六二五○號函處十萬元罰鍰並限期於九十年十二月一日前改善完妥，惟原
    告遲至九十年十二月十日方檢具改善完成報告書送達被告所屬環境保護局報請查
    驗，被告遂依水污染防治法第三十八條暨水污染防治法施行細則第六十四條第一
    項第一款、第六十五條第一項規定自九十年十二月二日起至九十年十二月十日止
    執行按日連續處罰，並以九十一年一月十七日九十北府環三字第○九一○○○四
    三三七號函開具九十一北府環三（污水）字第○二二五五五號至第○二二五六三
    號處分書共九張，各處陸萬元罰款，並無違法或不當。
(二)、本件原告訴稱其所屬人員接獲被告電話提醒，仍須補交改善成果報告，惟原告早
    已不從事洗砂業務，且主管機關究竟是工務局、建設局或中央單位，未臻明確，
    實令原告無所適從云云。經查被告於九十年十月十七日九十北府環三字第三四六
    二五○號函已處分並限期原告於九十年十二月一日前改善完妥，並於該函說明二
    記載於限期屆滿前，應檢具改善完成報告書，送達被告報請查驗，屆期未提報者
    ，視同未改善完成，將執行按日連續處罰。」，惟原告仍遲至九十年十二月十日
    方檢具改善完成報告書送達被告報請查驗，被告所屬環境保護局於九十年十二月
    十一日派員前往查驗確認改善完妥，惟原告逾期不為改善之違規行為業已成立，
    且被告於前揭函中業已明確指示其應向被告報請查驗，準此，原告所訴核無足採
    ，被告依法按日連續處罰並無違誤。
    理  由
壹、按公司法第二十五條規定：「解散之公司，於清算範圍內，視為尚未解散。」原
    告雖經經濟部以九十一年十月一日經授中字第○九一三二七八四七九○號核核准
    解散登記在案，但並未清算，此經原告代表人於本院言詞辯論期日陳述在卷可稽
    ，則原告之法人人格於了結現務之範圍內，尚屬存續，本件原告具當事人能力，
    先此敘明。
貳、本件應適用之法規：
一、行為時水污染防治法（以下均指行為時法）第七條第一項規定：「事業．．．排
    放廢（污）水於地面水體者，應符合放流水標準。」（同一行為所犯之法條：第
    十四條第一項規定：「事業排放廢（污）水於地面水體者，應向省（市）主管機
    關申請，經審查登記，發給排放許可證後，始得排放廢（污）水。」）
二、同法第三十八條規定：「事業．．．違反第七條第一項規定者，處新台幣六萬元
    以上六十萬元以下罰款，並通知限期改善，屆期仍未完成改善者，按日連續處罰
    ．．．。」（同一行為所犯之法條：同法第四十二條規定：「違反第十四條第一
    項．．．，處新台幣六萬元以上六十萬元以下罰鍰，並通知限期補正或改善，屆
    期仍未補正者，按次處罰。」）
三、同法第五十四條規定：「事業未於依第三十八條、第四十條、第四十三條或第五
    十條所為通知改善之期限屆滿前，檢具符合放流水標準或其他規定之證明文件，
    向主管機關報請查驗者，視為未完成改善。」
四、水污染防治法施行細則第六十四條第項第一款規定：「本法第三十八條．．．所
    稱按日連續處罰，其起算日：未於改善期限屆滿前檢具符合放流水標準或其他規
    定之證明文件，向主管機關報請查驗者，自改善期限屆滿之翌日起算。」同法施
    行細則第六十五條第一項規定：「事業．．．於本法第三十八條按日連續處罰中
    ，經完成改善，並檢具符合放流水標準或其他規定之證明文件送達主管機關之翌
    日起，暫停開具處分書。」。
參、經查，原告鑫豪工程有限公司於臺北縣泰山鄉○○路二○一號從事土石加工業，
    經被告臺北縣政府所屬環保局於九十年七月五日派員稽查，發現原告無排放許可
    證，逕行排放廢水於地面水體，經採樣檢驗結果未符合放流水標準，被告乃於九
    十年十月十七日以九十北府環三字第三四六二五○號函，以原告違反水污染防治
    法第七條及第十四條規定，從一重依同法第三十八條規定裁處新臺幣（下同）六
    萬元罰鍰，並限其於九十年十二月一日前改善完成。惟原告遲至九十年十二月十
    日始向被告報請查驗，被告依法自改善期限屆滿之翌日起（九十年十二月二日）
    至原告檢具證明文件送達日止（九十年十二月十日）以九十一年一月十七日九一
    北府環三字第○九一○○○四三三七號函（附編號第○二二五五五號至第○二二
    五六三號處分書）執行按日連續處罰，共計九日每日處罰六萬元，合計共處五十
    四萬元罰鍰。此有稽稽查紀錄表、各該處分書及函可稽。
肆、原告不服，循序提起本件行政訴訟，主張：原告早已將原有庫存原料清洗後，並
    將洗砂機轉賣他人，土地歸還予該土地繼承人，完全停止洗砂業務，並無可能繼
    續產生污染。且於九十年十二月間被告派員稽查時，該洗砂機等設備均倒置於地
    上，並未從事洗砂業務。惟被告仍以原告未依限期改善報驗，按日連續處罰原告
    罰鍰高達五十四萬元，其認事用法實屬違誤云云。
伍、本院判斷如下：
    按水污染防治法第三十八條規定之按日連續處罰，係行政執行罰之性質，其立法
    目的在課受處分人應依通知於限期內改善，對不遵行改善者，即按日連續處罰至
    遵行改善為止，用促踐行改善之義務。經查：
(一)、本件原告因無排放許可證即排放於地面水體且廢水未符合放流水標準所定限值，
    經被告於九十年十月十七日以九十北府環三字第三四六二五○號函裁處新台幣六
    萬元罰鍰，並限其於九十年十二月一日前改善完成等情。此有被告於九十年七月
    五日派員稽查之稽查紀錄表可稽，而該稽查紀錄表業經原告代表人甲○○簽認無
    訛，另原告對已收受該限期改善函等情並不爭執，且原告已繳納該六萬元罰鍰在
    案，則本件原告即係改善義務人，若未在期限內改善，則應按日連續處罰。況本
    件陳報已改善檢具證明文件之函亦係原告具名，此有原告所具日期為九十年十一
    月二十六日之函（附於訴願卷）可稽，顯見原告亦明知其為改善之義務人，原告
    以已停工為由主張已非改善義務人云云，並非可採。
(二)、惟原告遲至十二月十日始將證明文件送達乃原告於改善期限屆滿前並未檢具符合
    放流水標準或其他規定之證明文件，向被告報請查驗，此為兩造所不爭之事實，
    被告依法自改善期限屆滿之翌日起（九十年十二月二日）至原告檢具證明文件送
    達日止（九十年十二月十日）執行按日連續處罰，計九日，每日處罰新台幣六萬
    元，合計共處新台幣五十四萬元罰鍰，核屬有據。
(三)、又水污染防治法第五十四條既規定：改善期限屆滿前未檢具有關文件報請主管機
    關查驗者，「視為」未完成改善，即擬制為原告仍有廢水未符合放流水標準所定
    限值，本件原告主張地主於九十年十一月終止工廠用地租約，該公司已停止洗砂
    業務云云，並提示租賃契約及終止契約書佐證，縱原告所訴屬真實，但原告既未
    於期限屆滿前未依上開規定將相關文件（例如自行停工報告）送達主管機關前，
    依上開法律規定即「視為」未完成改善，且不得以反證推翻，是以原告所指於已
    於改善期間內停工云云，與本件被告認定原告為未於期限內完成改善之違章事實
    ，並無關係，原告之主張，自無可採。另原告雖稱被告曾於改善期間內到現場再
    稽查云云，惟被告除在原告檢具證明文件送達日（九十年十二月十日）後之九十
    一年一月三日再為稽查（稽查紀錄表附於訴願卷）外，並無其他在改善期間內到
    原告場所稽查之紀錄，此外原告亦未能舉證以實其說，況本件原告所負按日連續
    受罰之責任，只要未在期限內檢具證明文件送達被告，即視為未改善，與在期間
    內是否有改善並無關聯。原告所主張被告已稽查知悉原告於期限內已不再為污染
    行為云云，自不可採。
陸、從而，被告依首揭規定，執行按日連續處罰，計九日，每日處罰新台幣六萬元，
    合計共處新台幣五十四萬元罰鍰，並無不合。訴願決定遞予駁回，亦無違誤，均
    應予維持。本件原告之訴為無理由，應予駁回。
據上論結，本件原告之訴為無理由，爰依行政訴訟法第九十八條第三項前段，判決如
主文。
中      華      民      國    九十二    年      七      月    三十一    日
                                臺 北 高 等 行 政 法 院  第 五 庭
                                            審 判 長 法  官  張瓊文
                                                     法  官  帥嘉寶
                                                     法  官  劉介中
右為正本係照原本作成。
如不服本判決，應於送達後二十日內，向本院提出上訴狀並表明上訴理由，如於本判
決宣示後送達前提起上訴者，應於判決送達後二十日內補提上訴理由書（須按他造人
數附繕本）。
中      華      民      國    九十二    年      七      月    三十一    日
                                                     書記官  黃明和


司法院資訊處製作；財團法人民間司法改革基金會備份。
